臺灣高雄地方法院刑事判決　　　　　　　　　　　　　九十一年度訴字第九三二號
　　公　訴　人　臺灣高雄地方法院檢察署檢察官
　　被　　　告　乙○○
右列被告因毒品危害防制條例案件，經檢察官提起公訴（九十一年度毒偵字第四二四
號），本院判決如左：
    主    文
乙○○連續施用第一級毒品，處有期徒刑捌月，扣案之海洛因伍包（驗後淨重零點壹
伍公克，包裝重零點捌貳公克）沒收銷燬之。
被訴施用第二級毒品部分無罪。
    事    實
一、乙○○前因施用毒品案件，經臺灣高雄地方法院以八十七年度毒聲字第二六四０
    號裁定送勒戒處所觀察、勒戒，因認有繼續施用傾向，再經臺灣高雄地方法院以
    八十七年度毒聲字第二九七七號裁定令入戒治處所施以強制戒治，再由臺灣高雄
    地方法院檢察署檢察官於戒治期滿之八十九年六月二十一日以八十九年度戒毒偵
    字第六八五號不起訴處分確定。仍不知悔改，復基於施用第一級毒品海洛因之概
    括犯意，自九十年十二月底某日起至九十一年一月三十日下午三時許止，在公共
    廁所等不詳處所，連續施用第一級毒品海洛因多次，為警於九十一年一月三十日
    下午四時五十分許，在高雄縣鳳山市○○街與安寧街口「鳳山市體育館」公共廁
    所內查獲，並扣得第一級毒品海洛因五包（驗後淨重０‧一五公克，包裝重０‧
    八二公克）。
二、案經高雄縣警察局鳳山分局報請臺灣高雄地方法院檢察署檢察官偵查起訴。
    理    由
甲、有罪部分
一、訊據被告乙○○對於右揭事實均坦承不諱，其尿液經警當場採檢送驗及本院送請
    複驗結果，均呈嗎啡陽性反應，有高雄醫學大學附設中和紀念醫院第九一０五五
    四號濫用藥物尿液檢驗報告、高雄縣政府衛生局煙毒尿液檢驗成績書、查獲毒品
    嫌犯尿液流程管制清冊附卷可稽，又當日自被告身上起獲之白色粉末五包（驗後
    淨重０‧一五公克，包裝重０‧八二公克），經鑑驗結果，亦均為第一級毒品海
    洛因，有法務部調查局調科壹字第二二００一二九二二號鑑定通知書可按；被告
    前因施用毒品案件，經本院以八十七年度毒聲字第二六四０號裁定送勒戒處所觀
    察、勒戒，因認有繼續施用傾向，再經本院以八十七年度毒聲字第二九七七號裁
    定令入戒治處所施以強制戒治，再由臺灣高雄地方法院檢察署檢察官於戒治期滿
    之八十九年六月二十一日以八十九年度戒毒偵字第六八五號不起訴處分確定，有
    臺灣高等法院被告全國前案紀錄表、臺灣高雄地方法院檢察署刑案資料查註紀錄
    表可資參佐，其二犯毒品危害防制條例第十條之罪，本件事證明確，被告犯行已
    堪認定，應依法論科。
二、核被告所為，係犯毒品危害防制條例第十條第一項之罪。被告持有第一級毒品，
    進而施用，其持有之低度行為應被施用之高度行為所吸收，不另論罪。被告多次
    施用第一級毒品安非他命之犯行，時間緊接、方法相同，所犯係構成要件相同之
    罪名，顯係出於概括之犯意為之，為連續犯，應依刑法第五十六條之規定以一罪
    論，並加重其刑。爰審酌被告經送觀察、勒戒、強制戒治後，仍不知悔改警惕，
    猶繼續施用毒品，本不宜寬貸，惟此乃自戕行為及犯後已坦承悔悟等一切情狀，
    量處如主文所示之刑，以資懲儆。
三、扣案之白色粉末五包（驗後淨重０‧一五公克，包裝重０‧八二公克）為第一級
    毒品海洛因，前已述及，屬禁止私自製造、販賣、持有之違禁物，不問屬於犯人
    與否，均應依毒品危害防制條例第十八條第一項前段規定宣告沒收銷燬之，鑑驗
    耗用之安非他命已經滅失，爰不再宣告沒收銷燬。
乙、無罪部分
一、公訴意旨略以：被告於九十一年一月三十日下午六時許回溯四十八小時內之某時
    在不詳處所施用第二級毒品甲基安非他命一次，為警於九十一年一月三十日下午
    四時五十分許，在高雄縣鳳山市○○街與安寧街口「鳳山市體育館」公共廁所內
    查獲，因認被告另涉犯毒品危害防制條例第十條第二項之罪。
二、按犯罪事實應依證據認定之，無證據不得推定其犯罪事實，刑事訴訟法第一百五
    十四條定有明文。又認定不利於被告之事實，須依積極證據，苟積極證據不足為
    不利於被告事實之認定時，即應為有利於被告之認定，更不必有何有利之證據，
    最高法院三十年上字第八一六號著有判例可資參照。本件公訴人認被告涉有施用
    第二級毒品之犯行，無非係以高雄縣政府衛生局煙毒尿液檢驗成績書為其論據，
    然訊之被告則堅決否認有施用第二級毒品之行為。
三、經查：
（一）目前常用之尿液安非他命或嗎啡篩檢方式包括酵素免疫方析法（EIA,ENZYME
      EMMUNOASSAY）、薄層色層分析法（TLC,THIN LAYER CHROMATOGRAPHY）和放射
      免疫分析法（RIA,RADIOIMMUNOASSAY），在文獻報告中，確實有藥品或食物因
      交叉反應，可在尿液中測試中產生偽陽性之安非他命或嗎啡反應，例如在 EIA
      和 TLC之尿液測試方法中，某些成藥（如減肥藥、解除鼻充血藥物、感冒藥劑
      等）中之成份因與安非他命有類似作用，而可產生與安非他命之交叉反應，使
      尿液測試呈現偽陽性，甚至尿液中的葡萄糖亦曾有報告可能在 EIA方法測試尿
      液時產生偽陽性安非他命反應；致於作尿液嗎啡篩檢時，也同樣的可能會有偽
      陽性產生，譬如曾有報告服用一茶匙之罌粟種子或二十 MG之CODEINE（止咳藥
      物）或相當大量之DEXTROMETHORPHAN（鎮咳藥物）時，也可造成偽陽性之測試
      結果，但利用精密之儀器分析，將可排除偽陽性之可能，而得到正確的答案，
      因此篩檢結果必須進一步確認；在目前最常用之確認方法為氣相層析質譜儀（
      GC/MS,GAS CHROMATOGRAPHY/MASS SPECTROMETRY）法，此因乃在良好的操作條
      件下，以氣相層析質譜儀作藥物及其代謝產物定性及定量分析，幾乎不會有偽
      陽性反應產生，因此尿液測試時是否產生偽陽性反應，除須考慮其他物質產生
      之偽陽性外，測試方式及儀器設備亦應列入考量，此有臺灣臺北地方法院另案
      函詢回覆之行政院國軍退除役官兵輔導委員會臺北榮民總醫院八十三年四月七
      日（八三）總內字第０三０五九號函影本足憑。依前開說明，本件高雄縣政府
      衛生局之檢驗方法既僅為免疫學分析法，屬於尿液檢驗中之初步篩驗，是以依
      上開檢驗方法所得之結果，可能會有偽陽性之反應，須進一步之確認檢驗加以
      確定之，以排除偽陽性產生之可能性。
（二）而經本院職權將被告九十一年一月三十日採檢之尿液送請高雄醫學大學附設中
      和紀念醫院以氣相層析質譜儀法分析結果，被告尿液中甲基安非他命、安非他
      命之濃度均為零，有該院第九一０五五四號濫用藥物尿液檢驗報告可佐，該院
      亦明確以函文指出，被告二次尿液檢驗結果不同，顯係因被告於採檢當日尚服
      用治療咳嗽之藥物 CODEINE，有該院（九一）高醫附秘字第一二二三號覆函暨
      附件附卷可參，從而，被告當日尿液並未含有甲基安非他命，高雄縣政府衛生
      局煙毒尿液檢驗成績書所示為偽陽性反應，已堪認定。
四、被告為警查獲當日排放之尿液既無第二級毒品甲基安非他命陽性反應，復查無其
    他證據足認被告確有施用第二級毒品之犯行，不能證明被告犯罪，揆諸首揭判例
    法條，依法自應為無罪之諭知。
丙、據上論斷，應依刑事訴訟法第二百九十九條第一項前段、第三百零一條第一項，
    毒品危害防制條例第十條第一項、第十八條第一項，刑法第十一條、第五十六條
    ，判決如主文。
本案經檢察官甲○○到庭執行職務。
中      華      民      國    九十一    年      五      月    三十一    日
                              臺灣高雄地方法院刑事第三庭
                                      法  官  洪  文  慧
右正本證明與原本無異。
如不服本判決，應於判決送達後十日內，向本院提出上訴狀。
                                      書記官  蔡  維  容
中      華      民      國    九十一    年      六      月      三      日
